臺灣宜蘭地方法院民事判決　九十年度重訴字第七號
　　原　　　告　己○○
　　　　　　　　壬○○
　　　　　　　　庚○○
　　　　　　　　甲○○
　　　　　　　　丙○○
　　　　　　　　乙○○
　　　　　　　　子○○
　　　　　　　　癸○○
　　　　　　　　丁○○
　　　　　　　　辛○○
　　被　　　告　戊○○
右當事人間請求所有權回復登記事件，本院判決如左：
    主    文
被告應將坐落宜蘭縣羅東鎮○○段二一六、二二三地號，地目田、面積分別為二六四
０、一七九六平方公尺之土地，回復登記為原、被告全體公同共有。
原告其餘之訴駁回。
訟費用由被告負擔三分之二，餘由原告負擔。
    事    實
甲、原告方面：
一、聲明：被告應將坐落羅東鎮○○段二一六地號，面積二六四０平方公尺、羅東鎮
    ○○段二二０地號，面積二一六六平方公尺及羅東鎮○○段二二三地號，面積一
    七九六平方公尺等三筆土地，回復登記為原、被告全體公同共有。
二、陳述：
（一）、緣羅東鎮○○段二一六、二二三地號等二筆土地原係薛丙丁所有，薛丙丁於
        民國六十一年十一月廿五日死亡，上揭二筆土地應為其繼承人共同繼承，惟
        礙於斯時系爭土地為農地，其繼承人薛燦煌、己○○、壬○○、辛○○、庚○○乃暫時將該二筆土地信託登記於有自耕農身分之被告戊○○名下，嗣因
        薛燦煌已死亡，故由其繼承人繼承與被告間之信託關係。又羅東鎮○○段二
        二０地號土地，雖於薛丙丁死亡前即登記為被告所有，然該筆土地實係薛丙
        丁以信託方式登記於被告名下，核其性質仍屬薛丙丁之遺產，原告等基於繼
        承之法理亦繼承薛丙丁與被告間之信託關係。此觀被告於六十四年十二月十
        二日書立之覺書上記載：「立覺人戊○○緣為所有之土地羅東鎮○○段貳壹
        陸號田七則零貳陸肆零公頃。同段貳貳零號田七則零貳壹陸陸公頃及同段貳
        貳參號田八則零壹柒玖陸公頃計參筆所有權全部，其係父生前承買及死後遺
        產繼承給本人名義之產權。奈上開土地所有權係本人，其確係兄弟六人共同
        共有各持分為六分之一取得事實無誤‧‧‧」即明。茲以本件起訴狀繕本之
        送達為終止兩造信託關係之意思表示，爰依據農業發展條例第十七條之規定
        及信託物返還請求權提起本訴。
（二）、查系爭土地原所有權人薛丙丁之繼承人計有：薛陳阿蔭、薛燦煌、己○○、
        壬○○、辛○○、庚○○及被告戊○○，惟其中薛陳阿蔭已於六十八年十月
        十二日死亡，其權利由繼承人即薛燦煌、己○○、壬○○、辛○○、庚○○
        及被告戊○○繼承，又薛燦煌亦已於八十二年十月一日死亡，其權利由繼承
        人甲○○、丙○○、乙○○、子○○、癸○○、丁○○繼承，故系爭土地應
        回復登記為己○○、壬○○、辛○○、庚○○、甲○○、丙○○、乙○○、
        子○○、癸○○、丁○○及被告戊○○公同共有，即原、被告全體公同共有
        。
（三）、由本院向羅東鎮農會保險部函調被告戊○○之保險資料中可知，戊○○確實
        會簽名，並於該保險資料中多次簽名，故被告於九十年三月十二日所提出之
        答辯狀中主張「被告目不識丁，亦不會書寫文字，如何簽名」云云，即與事
        實不符。且核對被告於保險資料中之簽名與系爭覺書中戊○○之簽名可知係
        相同之字跡，足證該覺書確係被告所親簽。況於書立該覺書當日被告確實在
        場一節，業據證人即書立該覺書之代書吳德信到庭證述明確，則被告對於簽
        立覺書之事實必定了然於胸。至證人對於覺書上之簽名是否被告親自為乙情
        ，雖已無法記憶，惟其亦表示：「我大部分都會要求他們當場在塗改處蓋章
        ，有時他們會回去給別人看後，自己蓋章。」，足徵系爭覺書之內容被告確
        實知悉，且確為被告親簽無誤。
（四）、查系爭二一六、二二三地號土地，辦理繼承登記之日期為六十四年十二月十
        日，而系爭覺書書立之日期則為六十四年十二月十二日，顯見係於繼承登記
        辦理後始書立系爭覺書，今既可辦理繼承登記，依民法第一千一百五十一條
        及第八百二十八條之規定，必係經全體繼承人同意，足見兩造之母確已同意
        該二筆土地登記為被告所有，自無何剝奪應繼分之情形，至於兩造嗣後再訂
        立之覺書，係針對遺產登記後之結果再為協議，亦無剝奪應繼分之問題。
（五）、本件原告係本於信託關係，依農業發展條例第十七條之規定請求被告將系爭
        土地回復登記為原、被告全體公同共有，原告既因土地法第三十條之一及修
        正前農業發展條例第三十一條之限制無法請求為所有權回復登記，依民法第
        一百二十八條之規定，時效本無由進行，嗣農業發展條例於八十九年元月廿
        六日修正通過後始得行使權利，並於時效期間內之九十年元月十九日提起訴
        訟，其請求自屬適法。
三、證據：提出薛丙丁戶籍謄本、覺書、薛陳阿蔭除戶戶籍謄本、薛燦煌除戶戶籍謄
    本、薛燦煌全戶戶籍謄本各一件及土地登記謄本三件為證，並聲請訊問證人吳德
    信、陳林玉蘭及向宜蘭縣羅東鎮農會保險部調閱被告之投保資料、囑託憲兵司令
    部刑事鑑識中心、法務部調查局鑑定筆跡。
乙、被告方面：
一、聲明：原告之訴駁回。
二、陳述：
（一）、緣兩造之父（祖）薛丙丁係於六十一年十一月二十五日死亡，然薛丙丁在五
        十九年十二月三十一日即將羅東鎮○○段二二０地號之土地贈與予被告，並
        於六十年五月三日完成登記，故上開土地自非屬遺產。另外，同段二一六、
        二二三地號土地，雖係被告繼承薛丙丁而登記為所有，然薛丙丁之全部遺產
        絕非僅存上開土地，原告亦同時將原屬薛丙丁所有之案外土地單獨登記於其
        名下，並非如原告所言，被告要將薛丙丁之遺產全數歸為己有。此外，兩造
        間未曾就系爭土地有任何約定，且被告目不識丁，亦不會書寫文字，原告所
        提之覺書上之印章亦非被告所有，故原告所舉之覺書並非真正，主張之事項
        亦與事實不合，均不足採。
（二）、退步言之，縱原告所提之覺書為真正，然該覺書係於六十四年十二月十二日
        簽訂，而兩造之母則於六十八年十月十二日死亡，足證簽訂覺書之時，兩造
        之母尚存，惟該覺書卻逕為剝奪其母之應繼分，該覺書顯有違善良風俗，應
        屬無效。再者，由該覺書之內容，亦無法證明兩造就系爭二一六、二二三地
        號土地有為信託登記之約定，亦看不出該筆二二０地號土地，係兩造之父薛
        丙丁以信託方式登記予被告名下之事實。其次，依內政部八十九年六月十四
        日台（８９）內中地字第八九七八八七四號函解釋，所謂農業發展條例第十
        七條第一項之回復請求權，限於土地登記簿上以「繼承」、「分割繼承」為
        登記原因者，即農業發展條例第十七條第一項規定須繼承人因受原土地法第
        三十條之一及修正前本條例第三十一條之限制，而以「約定」或「信託方式
        」，將農地或其持分登記予受託人名下者，於本條例修正通過一年內，始得
        請求回復登記為所有人。然兩造間既未曾就系爭二一六、二二三地號土地有
        任何約定，而羅東鎮○○段二二０地號之土地早為被告所有，該筆土地登記
        之原因根本非屬上開事項，原告之請求顯不符法定構成要件。
（三）、被告於系爭土地施以勞力開發多年，此項既存之事實狀態應受尊重，況薛丙
        丁係於六十一年十一月二十五日死亡，而原告所舉之覺書係六十四年十二月
        十二日所簽訂，上開二時間點距其起訴時即九十年一月十九日，均已超過二
        十五年以上，本件原告之請求已時效消滅。至八十九年一月二十六日修正通
        過之農業發展條例第十七條之規定，並未將原已逾越時效之不得請求回復登
        記為所有人之案例情形考量在內，已屬立法疏漏，故若以合憲性解釋之方式
        解釋該條規定，自須排除已合於消滅時效案例適用該條文，否則將造成於本
        條例修正通過前積極主張請求回復共有之案例反因已被判決時效消滅敗訴確
        定之案例而無本條文之適用，反之未積極主張請求回復共有之人，則得再為
        請求，造成權利失衡之情形發生。
三、證據：提出內政部八十九年六月十四日台（８９）內中地字第八九七八八七四號
    函一件為證。
丙、本院依原告之聲請向宜蘭縣羅東鎮農會保險部調閱被告之投保資料並囑託憲兵司
    令部刑事鑑識中心、法務部調查局鑑定筆跡。
    理    由
一、原告起訴主張：坐落宜蘭縣羅東鎮○○段二一六、二二三地號等二筆土地原係薛
    丙丁所有，薛丙丁於六十一年十一月廿五日死亡，上揭二筆土地應為其繼承人共
    同繼承，惟礙於斯時系爭土地為農地，其繼承人薛燦煌、己○○、壬○○、辛○○、庚○○乃暫時將該二筆土地信託登記於有自耕農身分之被告戊○○名下，嗣
    因薛燦煌已死亡，故由其繼承人繼承與被告間之信託關係。而同段二二０地號土
    地，雖於薛丙丁死亡前即登記為被告所有，實係薛丙丁以信託方式登記於被告名
    下，核其性質仍屬薛丙丁之遺產，依繼承之法理，原告亦繼承薛丙丁與被告間之
    信託關係，為此原告自得以本件起訴狀繕本之送達，對於被告為終止信託關係之
    意思表示，爰依農業發展條例第十七條及信託物返還請求權提起本訴等情。被告
    則以：否認原告所舉覺書之真正；況羅東鎮○○段二二０地號之土地早為被告所
    有，兩造間亦未曾就同段二一六、二二三地號二筆土地有任何約定或信託，自不
    符農業發展條例第十七條之法定構成要件；退步言之，上開覺書逕為剝奪兩造母
    親之應繼分，自有背於公共秩序或善良風俗，顯屬無效；再者薛丙丁係於六十一
    年十一月二十五日死亡，覺書係六十四年十二月十二日所簽訂，上開二時間點距
    起訴時，均已超過二十五年以上，原告之請求權早已罹於時效，至八十九年一月
    二十六日修正通過之農業發展條例第十七條之規定，並未將原已逾越時效之不得
    請求回復登記為所有人之案例情形考量在內，已屬立法疏漏，故若以合憲性解釋
    之方式解釋該條規定，自須排除已合於消滅時效案例適用，是原告依農業發展條
    例第十七條及信託物返還請求權提起本訴均屬無理由等語，資為抗辯。
二、原告主張坐落宜蘭縣羅東鎮○○段二一六、二二三地號等二筆土地原係薛丙丁所
    有，薛丙丁於六十一年十一月廿五日死亡，薛丙丁之繼承人計有：薛陳阿蔭、薛
    燦煌、己○○、壬○○、辛○○、庚○○及被告戊○○，惟其中薛陳阿蔭已於六
    十八年十月十二日死亡，其權利由繼承人即薛燦煌、己○○、壬○○、辛○○、
    庚○○及被告戊○○繼承，另薛燦煌亦已於八十二年十月一日死亡，其權利由繼
    承人甲○○、丙○○、乙○○、子○○、癸○○、丁○○繼承。又羅東鎮○○段
    二二０地號土地於薛丙丁死亡前即登記為被告所有之事實，已據其提出與所述相
    符之薛丙丁戶籍謄本、土地登記謄本、薛陳阿蔭除戶戶籍謄本、薛燦煌除戶戶籍
    謄本、薛燦煌全戶戶籍謄本為證，且為被告所不爭執，自堪信為真實。
三、至系爭覺書上所列被告名字，是否為被告親自簽立乙節，經送憲兵司令部刑事鑑
    識中心及法務部調查局鑑定後，上開鑑定機關分別以「送鑑資料中比對字跡均有
    書寫抖動、不自然之情形，且可供比對之特徵數亦不足」、「本案待鑑之『戊○○』簽名字跡書寫滯澀、顫抖，無法確認其正常運筆特性，又提供參對之樣本字
    跡與待鑑簽名書寫時間相隔過久」之理由，函覆無法鑑定，此有憲兵司令部刑事
    鑑識中心九十年八月三日（九０）綱得字第一００一七號鑑驗通知書及法務部調
    查局九十年十二月十八日（九十）陸（二）字第九００八０七六八號函在卷可稽
    ，足見上開鑑定機關並未認定系爭覺書上所列被告名字確非被告親自簽立之事實
    。其次，由被告自承卷附之農民健康保險申請表上之簽名為其所簽，及本院命被
    告當庭書寫姓名，亦無書寫困難之情形，可知被告所辯其目不識丁，不會書寫姓
    名一情，顯屬不實。再者，證人即書寫系爭覺書之代書吳德信亦到庭結證稱：「
    系爭覺書是我執筆，戊○○及其兄弟及立會人陳坤桐都在場，立覺書人是否戊○○親簽我記不得，我是根據當事人協商結果書立。覺書塗改時，立書人若有攜帶
    印章，我大部分都會要求他們當場在塗改處蓋章，有時他們會拿回去給別人看後
    ，自已蓋章。」等語明確，堪認被告確曾為系爭覺書上所載內容之意思表示，依
    理該覺書即應為被告所簽立無訛。從而被告抗辯其未曾為系爭覺書上之意思表示
    ，未簽立系爭覺書，該覺書並非真實云云，自非可信。
四、依卷附之系爭土地登記謄本所載，可知本件羅東鎮○○段二一六號及二二三號土
    地，辦理繼承登記之日期為六十四年十二月十日，而系爭覺書書立之日期則為六
    十四年十二月十二日，顯見係於繼承登記辦理後始書立系爭覺書。又羅東鎮○○
    段二一六號及二二三號之土地均係薛丙丁之遺產，為其全體繼承人所公同共有，
    今既可辦理繼承登記，依民法第一千一百五十一條及第八百二十八條之規定，必
    係經全體繼承人同意，足見兩造之母確已同意該二筆土地登記於被告名下，自無
    何剝奪應繼分之情形，至於兩造嗣後再訂立之覺書，係針對遺產登記後之結果再
    為協議，亦無剝奪應繼分之問題，因此被告主張系爭覺書因剝奪兩造母親之應繼
    分而無效云云，亦不足採。
五、另依系爭覺書上所載：「立覺人戊○○緣為所有之土地羅東鎮○○段貳壹陸號田
    七則零貳陸肆零公頃。同段貳貳零號田七則零貳壹陸陸公頃及同段貳貳參號田八
    則零壹柒玖陸公頃計參筆所有權全部，其係父生前承買及死後遺產繼承給本人名
    義之產權。奈上開土地所有權係本人，其確係兄弟六人共同共有各持分為六分之
    一取得事實無誤‧‧‧」等語，亦可確認羅東鎮○○段二二０、二一六、二二三
    地號三筆土地雖登記於被告名下，然其所有權本非被告一人所獨有之事實，故被
    告辯稱該筆二二０地號土地係薛丙丁所贈與，非屬薛丙丁遺產云云，自非可採。
    至被告所辯「薛丙丁之全部遺產絕非僅存上開土地，原告亦同時將原屬薛丙丁所
    有之案外土地單獨登記於其名下」等情，縱然為真，然亦無從依此即認前開二一
    六、二二三地號土地屬被告一人獨有之事實，蓋上開二筆土地倘確為被告所獨有
    ，則被告自無主動對於原告表達該覺書上所載前揭內容之意思表示，並簽立該覺
    書之理。
六、依前所述，系爭三筆土地之所有權既非被告一人所獨有，則被告取得系爭土地登
    記名義人之原因不外為「信託登記」、「借名登記」二者。而所謂信託登記與借
    名託登記之差別在於：前者須將標的物交由受託人為積極之管理；後者則由真實
    權利人自為標的物之管理。本件情形，依被告所自認其已於系爭土地上施以勞力
    開發多年之事實，顯見被告並非因為單純之借名契約而取得系爭土地登記名義人
    之地位，是原告主張系爭二二０地號土地為薛丙丁以信託方式登記予被告；系爭
    二一六及二二三地號土地則係薛丙丁之繼承人（即薛燦煌、己○○、壬○○、辛○○、庚○○）信託登記予被告等情，應屬可信，則被告抗辯兩造間未曾就系爭
    土地有任何約定，系爭三筆土地並非基於信託關係而登記於其名下云云，諉無足
    採。
七、按信託關係係因委託人信賴受託人代其行使權利而成立，應認委託人有隨時終止
    信託契約之權利；又信託契約成立後，得終止時而不終止，並非其信託關係當然
    消滅，信託人必待信託關係消滅後，始得請求返還信託財產，即信託財產之返還
    請求權消滅時效，應自信託關係消滅時起算，最高法院著有六十六年台再字第四
    二號及六十七年台上字第五０七號判例意旨可資參照。復按信託關係，既以當事
    人間之信任關係為基礎，其性質與委任關係類似，自可類推適用民法第五百五十
    條規定，認信託關係因當事人一方死亡而消滅，此時無待於與死者之全體繼承人
    為終止信託契約之意思表示，該信託財產返還請求權消滅時效，應自當事人死亡
    時起算。經查：
（一）、就系爭二二０地號土地而言：
１、依前所述，上開土地既係薛丙丁於五十九年間信託登記予被告，而薛丙丁已於六
    十一年十一月二十五日死亡一情，又為兩造所不爭執，揆諸前揭說明，應認上開
    信託契約已於六十一年十一月二十五日因薛丙丁死亡而終止。而信託關係中所定
    雙方之權利義務，應專屬於其本身，故因薛丙丁死亡而信託關係終止時，被告雖
    續保管信託財產，以俟薛丙丁之繼承人請求返還，然苟無另訂信託契約，尚難認
    該繼承人為新信託人，而謂該繼承人與被告間當然成立新的信託關係，則原告主
    張基於繼承之法理，其已繼承薛丙丁與被告間之信託關係，並以起訴狀繕本之送
    達為終止信託關係之意思表示云云，自屬無據。
２、又前開信託關係既已終止，兩造復未訂立新信託契約，原告自應於信託關係消滅
    時即六十一年十一月二十五日起之十五年內請求被告返還系爭信託物，詎原告遲
    至九十年一月十九日始提起本訴請求被告返還信託物，顯已逾十五年時效期間，
    故被告抗辯原告此部分之請求已罹於時效一節，即屬有理由。
３、至原告雖另主張：農業發展條例第十七條第一項之規定，係於八十九年元月廿六
    日修正公佈施行，其已於九十年元月十九日依上開條文規定提起本訴，自屬適法
    云云，惟查：、按農業發展條例第十七條第一項固有：「本條例修正施行前，
    繼承人因受原土地法第三十條之一及修正前本條例第三十一條之限制，而以約定
    或信託方式，將農地或其持分登記予受託人名下者，於本條例修正通過後一年內
    ，得請求回復登記為所有人。」之規定，惟繼承人如有上開條項所示「因受原土
    地法第三十條之一及修正前本條例第三十一條之限制，而以約定或信託方式，將
    農地或其持分登記予受託人名下」之情形者，於其嗣後取得資格不受該法律之限
    制、或於該法律限制取消後，其本得隨時終止與受託人間之約定或信託契約，並
    得於該約定或信託終止時起之十五年時效期間內，請求受託人返還信託物，回復
    登記為所有人，並不因先前未有上開規定，即謂繼承人不得向受託人要求返還信
    託物；更不因該條項之規定，即謂繼承人如逾其所規定之一年時效期間，即不得
    再向受託人請求返還信託物。、由上開條項之立法理由：「現行土地法第三十
    條及第三十條之一，限制買受人需有自耕能力，且不能移轉為共有，而限制繼承
    人需有自耕能力始能繼承，無自耕能力者應於繼承開始後一年內出賣該農地，現
    行農業發展條例第三十一條又規定，『由能自耕之繼承人一人繼承，而繼續經營
    農業生產者，免徵遺產稅』，由於過去這些限制導致現實社會諸多行為，被迫以
    信託之方式來登記，如兄姐弟妹多人被迫僅由一人有自耕能力者，出面登記。亦
    有臨時託孤，因小孩無自耕能力，而信託登記於第三人，亦有兄弟共同置產買農
    地，而信託登記予其中一有自耕能力者，本法此予修正後，若不能一併給予過去
    不合理的受害人得以回復登記之權利，則糾紛依樣困擾民間。」觀之，亦無從推
    出該規定有賦予信託物返還請權已罹於十五時效之信託人「得於該條例修正公佈
    施行後一年內，再行請求回復登記為所有人」之權利。、若允許信託物返還請
    權已罹於十五年時效之信託人（繼承人）得依上開規定，於該條項公佈施行後之
    一年內再行訴請返還信託物，勢將造成受託人原本已合法取得、應受法律保障之
    時效利益，因嗣後之立法行為而被剝奪，造成受託人受有不測之損失，如此顯與
    憲法保障人民財產權之意旨不符，故基於合憲性解釋之原理，亦應認為前揭規定
    ，並無賦予已罹於十五年時效之信託人（繼承人）得再為請求返還信託物之權利
    。、依卷附之內政部八十九年六月十四日台（８９）內中地字第八九七八八七
    四號函釋「主旨：有關地政機關配合農業發展條例第十七條規定執行事宜乙案，
    請轉知所屬依會商結論辦理。說明：一、案經本部八十九年五月二日邀同行政院
    農業委員會、財政部及省市政府地政處及部分縣市政府等單位會商獲致結論處理
    方式如下：‧‧‧（二）有關繼承人申請資格：１限於八十九年一月二十七日（
    含）以前，繼承人因受原土地法第三十條之一及原農業發展條例第三十一條規定
    ，以約定或信託方式將農地或其持分登記於受託人者，得於九十年一月二十八日
    （含）以前，請求回復登記為該繼承人所有。２土地登記簿以「繼承」、「分割
    繼承」為登記原因者。（三）有關辦理所有權回復登記應提下列文件：１土地登
    記規則第三十四條規定之文件。２登記原因證明文件，指下列文件之一：登記名
    義人之同意書或受託契約書或協議書。３登記名義人之同意書或受託契約書或協
    議書，除經公證或認證者，免附印鑑證明外，應另檢具印鑑證明。‧‧‧（五）
    回復登記免納登記費。但應依規定繳納書狀工本費。（六）辦理回復所有權登記
    及分割登記，免附農業用地作農業使用證明書。（七）登記原因標準用語以「回
    復」為登記原因。‧‧‧。」之內容，可知首揭規定之功能僅係賦予地政機關行
    政作業之依據，使有該條項所述情形之繼承人，得依其與受託人間之合意，逕行
    請地政機關直接為更正之登記，不須經由法院之判決，或以虛捏之買賣、贈與等
    移轉原因來回復登記，俾能節省當事人之稅捐負擔或其他勞費。綜上，本院認為
    ：「農業發展條例第十七條第一項之規定，並不具規範信託關係當事人間權利義
    務之效力，更未賦予信託物返還請求權已罹於十五年時效之信託人得於該條例修
    正公佈施行後一年內，請求回復登記為所有人之權利。」，從而，被告前述抗辯
    ，自非可採。
（二）、就系爭二一六、二二三地號土地而言：上開二筆土地既係由薛燦煌、己○○
        、壬○○、辛○○、庚○○信託登記予被告，惟其中薛燦煌已於八十二年十
        月一日死亡，渠與被告間之信託關係自已於八十二年十月一日終止，其繼承
        人即原告甲○○、丙○○、乙○○、子○○、癸○○、丁○○，自得於終止
        日起之十五年時效期間內，請求被告返還信託物。至其餘原告己○○、壬○○、辛○○、庚○○與被告間之信託關係，亦於被告收受本件起訴狀繕本送
        達時，即於九十年二月十五日終止，則己○○、壬○○、辛○○、庚○○亦
        得於終止日起之十五年時效期間內，請求被告返還信託物。從而，原告於九
        十年一月十九日提起本訴，顯未罹於十五年之時效期間，故被告抗辯原告之
        請求權已罹於時效云云，亦屬無據。
八、綜上所述，本件原告依據信託物返還請求權，請求被告將坐落宜蘭縣羅東鎮○○
    段二一六、二二三地號，地目田、面積分別為二六四０、一七九六平方公尺之土
    地，回復登記為原、被告全體公同共有，為有理由，應予准許。至原告逾上開範
    圍之請求，則屬無據，應予駁回。
九、本件判決之基礎已臻明確，兩造其餘攻擊、防禦方法與舉證，核與判決結果無影
    響，爰不一一論述，附此敘明。
十、據上論結，本件原告之訴為一部有理由，一部無理由，依民事訴訟法第七十九條
    但書，判決如主文。
中　　　華　　　民　　　國　　九十一　　年　　　五　　　月　   十三　 　日
                              臺灣宜蘭地方法院民事庭
　　　　　　　　　　　　　　　　　審判長法官　楊麗秋
　　　　　　　　　　　　　　　　　　　　法官　林俊廷
　　　　　　　　　　　　　　　　　　　　法官　劉家祥
右為正本係照原本作成。
如對本判決上訴，須於判決送達後廿日內向本院提出上訴狀。
中　　　華　　　民　　　國　　九十一　　年　　　五　　　月　　　十三　　日
　　　　　　　　　　　　　　　　　法院書記官　程志賓
